【裁判字號】    88,訴,2005
【裁判日期】    890131
【裁判案由】    偽造文書等
【裁判全文】
臺灣板橋地方法院刑事判決                        八十八年度訴字第二五號
    公  訴  人  臺灣板橋地方法院檢察署檢察官
    被      告  乙○○
右列被告因偽造文書等案件，經檢察官提起公訴（八十八年度偵字第一一九二三號）
，本院判決如左：
    主  文
乙○○意圖為自己不法之所有，以詐術使人將本人之物交付，處有期徒刑肆月，緩刑
貳年。
    事  實
一、乙○○於民國八十七年一月間自任合會會首，召集百冠工藝有限公司（以下簡稱
    百冠公司）等十二人為合會會員，連會首共十三會，約定每人每會新臺幣（下同
    ）五萬元，會期自八十七年一月間起至八十八年一月十日止，採內標方式標會，
    即已得標之死會會員每月應繳納固定金額為五萬元，未得標之活會會員則繳交扣
    除當月得標利息後之餘額，由乙○○本人負責收取會款、交付得標合會金之情事
    ，詎於八十七年十一月十日（起訴書誤為八十七年七月十日），乙○○意圖為自
    己不法之所有，未經百冠公司之同意擅以百冠公司之名義且以底標即標金四千元
    ，冒標得當月合會會款（無證據證明乙○○有何填寫標單之行為），乙○○以此
    方式向當時之活會會員（當時百冠公司參加一會，倍盈特有限公司參加二會，均
    係活會，又起訴書誤為當時除百冠公司外尚有五位活會會員），訛稱為該被冒名
    之會員－百冠公司得標，其向被冒名之人－百冠公司則詐稱係他人得標，致使活
    會及被冒名之會員－百冠公司均不疑有詐，而陷於錯誤，繳交會款予會首乙○○
    （當時之活會會員百冠公司繳交四萬六千元，倍盈特公司繳交九萬二千元），此
    足以生損害於百冠公司及倍盈特有限公司，嗣於八十八年一月十日百冠公司負責
    人甲○○欲向乙○○收取百冠公司之尾會合會金時，為甲○○發現百冠公司之會
    已遭冒標，始知上情。
二、案經百冠公司訴由臺灣板橋地方法院檢察署檢察官偵查起訴。
    理  由
一、訊據被告乙○○對於右揭事實均坦承不諱，核予告訴人百冠公司負責人甲○○於
    偵審中指訴之情節相符。此外，復有被告自白書一紙及互助會單二紙在卷可稽（
    見偵查卷第四、五頁）。事證明確，被告詐欺犯行堪已認定。
二、核被告所為，係犯刑法第三百三十九條第一項之意圖為自己不法之所有，以詐術
    使人將本人之物交付之詐欺取財罪。被告於冒百冠公司之名義標會在當次開標時
    間之詐欺行為，向多數活會會員主張得標、收取會款，此一行為向多數活會會員
    詐收會款，乃一行為觸犯數罪名，為想像競合犯。再被告係於八十七年十一月間
    ，以百冠公司之名義得標，當時活會會員除了百冠公司參加之一會外，尚有倍盈
    特公司參加之二會，業據被告於本院審理時供述明確（見本院八十九年一月二十
    日審判筆錄），公訴人認為被告係於八十七年七月間冒百冠公司之名義得標，當
    時尚有五位活會會員等情，顯有誤解之處，應予更正如事實欄所載。爰審酌被告
    犯罪之動機、目的、手段、品行、生活狀況、智識程度、犯罪所生之損害，犯後
    坦承、甚有悔意等一切情狀，量處如主文所示之刑，以資懲儆。又被告前未曾受
    有期徒刑以上刑之宣告，有臺灣高等法院檢察署刑案紀錄簡覆表在卷可按，因一
    時失慮，偶罹刑典，事後已坦承犯行，深具悔意，且已與告訴人百冠公司達成和
    解，亦據百冠公司之負責人甲○○到庭結證在卷（見本院八十九年一月六日訊問
    筆錄），被告經此偵審程序及罪刑之宣告後，應知警惕而無再犯之虞，本院因認
    暫不執行其刑為當，予以宣告緩刑二年，用啟自新。至公訴意旨認為被告冒百冠
    公司之名義得標時，有在紙上填上標金，因認被告尚涉犯刑法第二百十六條之行
    使偽造第二百二十條、第二百十條之準私文書罪嫌。然查，被告堅詞否認有何上
    開行使偽造準私文書罪嫌，辯稱略以：渠以百冠公司義冒標時，未在紙上填寫標
    金，即未有寫標單之行為，且平時會員都是用電話告知標金等語。經查：告訴人
    之負責人甲○○自承渠不清楚被告以百冠公司名義得標時，是否有在紙上填寫標
    金以得標等語（見本院八十九年一月六日訊問筆錄）。抑且，本件亦未扣得任何
    被告以百冠公司名義得標之標單可佐，故公訴人認被告以百冠公司名義填寫標單
    ，有涉犯行使偽造準私文書之罪嫌部分，尚有未洽。此外，復查無其他積極證據
    足認被告有何上開行使偽造準私文書之犯行，然公訴意旨認此部分與被告前揭有
    罪部分有牽連犯裁判上一罪之關係，爰不另為無罪之諭知。
據上論斷，應依刑事訴訟法第二百九十九條第一項前段，刑法第三百三十九條第一項
、第五十五條、第七十四條第一款，罰金罰鍰提高標準條例第一條前段，判決如主文
。
本案經檢察官盧美如到庭執行職務。
中      華      民      國    八十九    年      一      月    三十一    日
                                 臺灣板橋地方法院刑事第四庭
                                     法  官  許必奇
得於十日內提起上訴。
附錄：刑法第三百三十九條第一項。
右正本證明與原本無異。
                                          書記官    高玉彬
中      華      民      國      八十九      年      二     月     一    日
刑法第三百三十九條第一項：
意圖為自己或第三人不法之所有，以詐術使人將本人或第三人之物交付者，處五年以
下有期徒刑、拘役或科或併科一千元以下罰金。


司法院資訊處製作；財團法人民間司法改革基金會備份。
